臺灣板橋地方法院交通事件裁定　　　　　　　　　九十二年度交聲字第一六九六號
　　原處分機關　臺北市交通事件裁決所
　　異　議　人　甲○○
　　即受處分人
　　　　　　　　　　　　國民
右列受處分人因違反道路交通管理處罰條例案件，對臺北市交通事件裁決所於民國九
十二年十月三日以北市裁三字第裁二二－ＡＸＸ０二九七八三號所為之裁決處分（原
舉發案號：臺北市政府警察局九十二年八月七日北市警交大字第ＡＸＸ０二九七八三
號），聲明異議，本院裁定如左：
    主  文
異議駁回。
    理  由
一、原處分意旨略以：異議人即受處分人甲○○於民國九十二年六月二十八日下午三
    時十五分許，駕駛車號：ＦＥ｜二六六號營業大客車（車主為統聯汽車客運股份
    有限公司），沿臺北市文山區○○○路第三車道南往北行駛，途經羅斯福路六段
    四三七號前，因以時速五十六公里行駛，行車速度超過規定之最高時速（五十公
    里），超速六公里未滿二十公里，且疏未注意車前狀況及兩車併行之間隔，並隨
    時採取必要之安全措施，即違反道路交通安全規則第九十三條第一項第一款及第
    九十四條第三項之規定，因而肇事致人死亡，經警掣單舉發，乃依(一)道路交通管
    理處罰條例第四十條第一項、第六十三條第一項第一款之規定，裁處罰鍰新臺幣
    一千七百元，並記違規點數一點；(二)同條例第六十一條第一項第四款、第六十七
    條第三項之規定，裁處吊銷駕駛執照，一年內不得重新考領駕駛執照。
二、異議意旨略以：異議人駕駛車號：ＦＥ｜二六六號營業大客車，行經肇事地點，
    因壓到一頂安全帽而察覺後輪有異而觀看照後鏡，發現路邊躺著一人，遂趕緊下
    車察看，因當時並沒有碰撞的聲音，經仔細觀看未發現大客車車體有任何碰撞的
    痕跡，傷者亦沒有被車壓過的痕跡，而異議人所駕駛之上開大客車，空車時約重
    一萬三千公斤，如有壓過人體應會碎裂，惟死者全身無一處碎裂，法醫驗屍亦證
    明其為內出血，故異議人車輛並未與對方機車或乘座人員發生任何碰撞，再者，
    伊一直在第三車道直行，並無跨越第四車道，絕不會碰撞該機車，並無違反道路
    交通安全規則致人死亡之情事，詎遭舉發及裁處，殊屬不當，爰聲明異議，請求
    撤銷原處分云云。
三、按汽車駕駛人，行車速度，超過規定之最高時速者，處新臺幣一千二百元以上二
    千四百元以下罰鍰；汽車駕駛人有第四十條第一項之情形者，除依原條款處罰鍰
    外，並記違規點數一點；又汽車駕駛人，駕駛汽車違反道路交通安全規則，因而
    肇事致人死亡者，吊銷其駕駛執照，並一年內不得考領駕駛執照，以上道路交通
    管理處罰條例第四十條第一項前段、第六十三條第一項第一款、第六十一條第一
    項第四款及第六十七條第三項分別定有明文。按行車速度，依標誌或標線之規定
    ，無標誌或標線者，在市區道路，時速不得超過五十公里；汽車行駛時，駕駛人
    應注意車前狀況及兩車併行之間隔，並隨時採取必要之安全措施，道路交通安全
    規則第九十三條第一項第一款、第九十四條第三項分別亦有規定。
四、經查，本件異議人即受處分人甲○○確於九十二年六月二十八日下午三時十五分
    許，駕駛車號：ＦＥ｜二六六號營業大客車，沿臺北市文山區○○○路第三車道
    南往北行駛，途經羅斯福路六段四三七號前，因以時速五十六公里行駛，行車速
    度超過規定之最高時速（五十公里），超速六公里未滿二十公里，且疏未注意車
    前狀況及兩車併行之間隔，並隨時採取必要之安全措施，即違反道路交通安全規
    則第九十三條第一項第一款及第九十四條第三項之規定，斯時適有案外人何恭漢
    騎乘車號：ＢＫＤ｜七五八號重機車搭載李介菁同向行駛在其車右前方，於行經
    該機車左側時未與該機車保持安全車距，而何恭漢於發現甲○○駕駛之大客車行
    至其所騎乘之機車左側時，亦未注意與該大客車保持安全車距或採取其他必要安
    全措施，兩車因而發生擦撞，致李介菁倒地並遭甲○○駕駛之大客車碾壓，經送
    醫急救仍因傷重不治死亡，嗣經警製單舉發之違規事實，有臺北市政府警察局九
    十二年八月七日北市警交大字第ＡＸＸ０二九七八三號舉發違反道路交通管理事
    件通知單影本一紙附卷可稽，而異議人因前開交通事故涉犯業務過失致死罪嫌，
    業經臺灣臺北地方法院檢察署檢察官於九十二年十月三十日以九十二年度偵字第
    一四四五一號提起公訴，經臺灣臺北地方法院於九十三年三月二十五日以九十二
    年度交訴字第一二九號判處有期徒刑八月，有該案起訴書及刑事判決正本各一份
    在卷可按，復經本院調取臺灣臺北地方法院檢察署九十二年度相字第四三０號相
    驗卷、九十二年度偵字第一四四五一號偵查卷及臺灣臺北地方法院九十二年度交
    訴字第一二九號交通刑事卷宗核閱無誤（影本附卷），並有附於上開相驗卷及偵
    查卷之交通事故談話紀錄表、道路交通事故補充資料表、道路交通事故現場圖、
    臺北市政府消防局救護紀錄表、事故現場暨車損照片（參見上開刑事案件偵查卷
    第十七頁至第八十五頁；相驗卷第十二頁至第二十二頁）等影本資料可資佐証。
    異議人於上述時地係以時速五十六公里之速度超速行駛，有行車速率器判讀紀錄
    一份在卷可憑，且本件事故經送請臺北市車輛行車事故鑑定委員會鑑定結果，亦
    認異議人有超速行駛及涉嫌未保持行車安全間隔為肇事原因，此有該委員會九十
    二年九月二十五日北鑑審字第０九二三０二九九三００號鑑定意見書影本一份在
    卷足參。而被害人李介菁因本件事故經送醫急救仍因胸腹腔出血傷重不治死亡，
    業經臺灣臺北地方法院檢察署檢察事務官督同檢驗員前往實施相驗屬實，製有相
    驗屍體證明書、驗斷書、勘驗筆錄及相驗照片附卷足憑（參見上開相驗卷第三十
    三頁、第三十四至三十九頁、第二十八頁；上開偵查卷第四十七至七十二頁），
    堪認本件異議人確有行車速度超過規定之最高時速，暨駕駛汽車違反道路交通安
    全規則第九十三條第一項第一款、第九十四條第三項之規定，因而肇事致人死亡
    之違規情事無訛。異議人雖辯稱：並未與對方機車或乘座人員發生任何碰撞云云
    ，惟本件事故確係異議人駕駛之大客車與本件案外人何恭漢騎乘之機車發生擦撞
    所致，迭據本件案外人何恭漢於上開案件警詢、偵查及審理程序中陳述綦詳（參
    閱上開偵查卷第七頁偵訊筆錄、第十四頁談話紀錄表、第一七七頁訊問筆錄、相
    驗卷第三十頁訊問筆錄、臺灣臺北地方法院九十三年三月十一日審判筆錄參照）
    ，證人即負責處理本件交通事故之臺北市政府警察局文山第二分局交通分隊警員
    朱育成亦於臺灣臺北地方法院審理上開業務過失致死案件時到庭明確證稱：當日
    其在異議人駕駛之大客車右前側車身發現明顯新擦痕，經與何恭漢騎乘之機車左
    把手比對後，高度亦相符，故其確認大客車右前側車身之擦痕為本件事故所致等
    語（參見臺灣臺北地方法院前開刑事案卷九十三年二月十九日審判筆錄第六頁、
    第十頁），此外，並有附於前開偵卷內之車損照片影本（參閱前開偵查卷第二十
    八至三十四頁參照）及臺灣臺北地方法院九十二年度交訴字第一二九號刑事案卷
    內之警員朱育成當場比對兩車擦痕高度之照片影本六幀可佐，是異議人上開空言
    否認未發生擦撞之情，不足採信。再者，異議人所駕駛之大客車右後輪沾有被害
    人李介菁之血液，有內政部警政署刑事警察局九十二年八月二十日刑醫字第０九
    二０一二四一七０號鑑驗書影本附卷可佐（參見前開偵查卷第一八五頁），又被
    害人李介菁於右側腹部有明顯之輪胎痕跡、左側腹股溝有撕裂傷、右臀部有瘀青
    痕，另有黑色之油漬痕，此有相驗照片及臺灣臺北地方法院檢察署驗斷書等影本
    在卷可憑（前開偵查卷第四十七至七十二頁、相驗卷第三十五頁、第三十六頁參
    照），足證被害人於事故發生倒地後確實遭異議人駕駛之大客車碾壓，被告僅空
    言泛稱被害人李介菁未遭其車碾壓云云，即無可採。綜上所述，本件異議人既確
    有前揭違規事實，其所陳各端，又無從憑以認定原處分機關所為之裁決處分有何
    違誤或不當之處，是原處分機關據以援引上開規定，對異議人裁處罰鍰新臺幣一
    千七百元，並記違規點數一點及吊銷駕駛執照，一年內不得重新考領駕駛執照，
    自屬適法有據。本件異議為無理由，應予駁回。
據上論斷，應依道路交通案件處理辦法第十九條，裁定如主文。
中　　　華　　　民　　　國　九  十  三　  年　　五　　月　  三  十  一　日
                                臺灣板橋地方法院交通法庭
                                    法    官  高  奕  驤
右正本證明與原本無異。
如不服本裁定，應於裁定送達後五日內向本院提出抗告狀。
                                    書 記 官  廖  舜  宜
中　　　華　　　民　　　國　九  十  三　  年　　五　　月　  三  十  一　日
